【裁判字號】    98,訴,533
【裁判日期】    981202
【裁判案由】    毒品危害防制條例等
【裁判全文】
臺灣宜蘭地方法院刑事判決               98年度訴字第533號
公  訴  人  臺灣宜蘭地方法院檢察署檢察官
被      告  甲○○
                    （現於臺灣宜蘭監獄執行中）
上列被告因違反毒品危害防制條例等案件，經檢察官提起公訴（
98年度偵字第3856號），被告於準備程序中，就被訴事實為有罪
之陳述，經本院合議庭裁定由受命法官獨任行簡式審判程序，爰
不經通常程序判決如下：
    主  文
甲○○犯行使偽造特種文書罪，處有期徒刑肆月。換貼於黃怡盛
駕駛執照上甲○○照片壹張、偽造黃怡盛全民健康保險卡壹張沒
收。又犯行使偽造私文書罪，處有期徒刑陸月。如附表一偽造署
押欄所示偽造之署名及指印均沒收。又轉讓第一級毒品，處有期
徒刑壹年參月。應執行有期徒刑壹年玖月。換貼於黃怡盛駕駛執
照上甲○○照片壹張、偽造黃怡盛全民健康保險卡壹張、附表一
偽造署押欄所示署名及指印均沒收。
    犯罪事實
一、甲○○前於民國97年間向其弟黃怡盛借用機車與交通部製發
    汽車駕駛執照（以下簡稱駕駛執照），並嗣後以駕駛執照遺
    失為由而未返還黃怡盛，而利用持有黃怡盛駕駛執照之機會
    ，基於變造特種文書之犯意，在97年間某日，於位於台北縣
    三重市○○路○段63號9樓住處，以換貼自己照片於上開黃怡
    盛駕駛執照之方式，變造上開駕駛執照之特種文書；復於1
    、2月後，甲○○復基於偽造特種文書之犯意聯絡與行為分
    擔，以新台幣（下同）6,000元之代價，並提供自己照片1張
    ，在台北市士林區某處，委託有共同犯意聯絡綽號「阿才」
    之姓名年籍不詳之成年男子，偽造黃怡盛全民健康保險卡之
    特種文書（以下簡稱健保卡），以逃避警方查緝之用，而足
    以生損害於黃怡盛、監理機關與全民健康保險機關核發證件
    之正確性。嗣於98年1月22日下午8時許，經警搜索台北縣新
    莊市○○街56巷5號4樓案外人蕭美玉住處時，甲○○在場並
    基於行使上開偽變造特種文書之犯意，提出上開變造駕駛執
    照、偽造健保卡供警方查驗身分而行使之。再另基於行使偽
    造私文書、偽造署押之犯意，冒用黃怡盛名義，而接續於附
    表一所示文件上偽簽「黃怡盛」署名與偽蓋「黃怡盛」之指
    印，復偽造附表一編號三所示表示同意受搜索用意證明之私
    文書，持交警員而行使之，足以生損害於黃怡盛及警察機關
    對於查緝犯罪之正確性。
二、甲○○另基於轉讓第一級毒品之犯意，於98年1月22日下午
    某時，在台北縣新莊市○○街56巷5號4樓，將第一級毒品海
    洛因無償提供予蕭美玉施用1次（數量不詳，無證據足證已
    達毒品危害防制條例第8條第6項加重其刑規定之數量）。嗣
    為警於同日下午5時許，在上開處所查獲甲○○涉嫌施用毒
    品而持有海洛因3包（淨重6.28公克）與注射針筒2支等物（
    以上均另案偵辦），經循線調查而知上情。
三、案經台北縣政府警察局金山分局報告臺灣板橋地方法院檢察
    署檢察官呈請臺灣高等法院檢察署令轉臺灣宜蘭地方法院檢
    察署檢察官偵查起訴。
    理  由
一、上揭事實一、二均據被告甲○○坦承在卷，核與被害人黃怡
    盛指訴其所有之駕駛執照遭其胞兄變造等情、證人蕭美玉坦
    言經被告甲○○無償提供海洛因施用1次等情，並有貼有被
    告黃怡盛照片之變造駕駛執照與偽造健保卡扣案、確為第一
    級毒品海洛因3包（淨重6.28公克）之法務部調查局濫用藥
    物實驗室98年4月21日調科壹字第09823012500號鑑定書可憑
    ，是被告甲○○上開自白與事實相符，應可採憑。是被告甲
    ○○上開犯行明確，應依法論科。
二、按駕駛執照及健保卡係由主管機關核發作為本國人士駕駛能
    力之證明及使用醫療制度之用，屬於品行能力相類之證書，
    均係刑法第212條之特種文書。又附表一編號一、二、四、
    五、六所示文件被告僅偽造黃怡盛簽名與指印於公務員職務
    上所製作之文書上，被告並未另外製作何種文書，而非被告
    製作之文書。附表一編號三則係被告具有法律效果意思之表
    示，而該當私文書。是犯罪事實一部分，核被告所為係犯刑
    法第216條、第212條之行使偽造、變造特種文書罪、刑法第
    216、210條之行使偽造私文書罪。而被告偽造、變造特種文
    書後持以行使，則偽造、變造之低度行為為行使之高度行為
    所吸收，不另論罪。又被告就偽造健保卡特種文書部分，與
    綽號「阿才」之姓名年籍不詳之成年男子有犯意聯絡與行為
    分擔，為共同正犯。而被告於警方搜索時同時行使上開偽造
    健保卡、變造駕駛執照部分，為一行為觸犯數罪名，為想像
    競合犯，應從一重行使偽造特種文書罪處斷。而公訴人雖未
    將被告行使偽造健保卡之事實一併論列，然此部分為起訴效
    力所及，本院自得一併審究。又被告於冒名應訊時，主觀上
    已具備在各階段始終偽造署押之意，即所有署押均基於同一
    隱匿身分之決意而為，並侵害同一法益，是其於案發後接續
    在如附表一所示之文件上偽造署押及行使偽造私文書，其各
    行為間獨立性極為薄弱，不過係接續完成整個犯罪，依一般
    社會通念，在時間差距上，難以強行分開，應視為數個舉動
    之接續施行，以包括之一行為評價為合理，而屬接續犯；至
    其偽造署押之行為，係偽造私文書之部分行為；而偽造私文
    書之低度行為復為行使之高度行為所吸收，均不另論罪。另
    被告於附表一編號三之「自願受搜索同意書」上偽簽他人姓
    名及按捺指印之具有表示簽名人同意受搜索用意證明之偽造
    私文書部分犯行，公訴人猶認其係偽造署押，顯有誤會，又
    因此部分與上開有罪部分屬實質上一罪，本院自得逕依行使
    偽造私文書罪予以處斷，附此敘明。另犯罪事實二部分，核
    被告所為係犯毒品危害防制條例第8條第1項之轉讓第一級毒
    品罪。上開三罪間，犯意個別，行為互殊，應予分論併罰。
    爰審酌被告犯行使偽造私文書罪之犯罪動機、目的係為逃避
    查緝、手段、造成被害人之損害以及影響主管機關業務與職
    權行使之正確性、另被告犯轉讓第一級毒品罪之犯罪動機、
    目的、手段、無視政府防制毒品之決心以及被告犯罪後坦承
    犯行之犯後態度等一切情狀，各量處如主文所示之刑，並定
    其應執行之刑。
三、換貼於變造黃怡盛駕駛執照上被告所有照片1張、偽造之健
    保卡1張，分別被告所有供犯罪所用之物與犯罪所生之物，
    應依刑法第38條第1項第2、3款宣告沒收；附表一偽造署押
    欄所示偽造之署名與指印，則應依刑法第219條宣告沒收。
據上論斷，應依刑事訴訟法第299條第1項前段、毒品危害防制條
例第8條第1項、刑法第216條、第212條、第210條、第219條、第
55條、第51條第1項第5款、第38條第1項第2款、第3款、刑法施
行法第1條之1，判決如主文。
本案經檢察官劉憲英到庭執行職務
中    華    民    國    98    年    12    月    2     日
                  刑事第四庭法  官  蔡仁昭
以上正本證明與原本無異。
如不服本判決應於收受送達後十日內向本院提出上訴書狀，並應
敘述具體理由；其未敘述上述理由者，應於上訴期間屆滿後二十
日內向本院補提理由書(均須按他造當事人之人數附繕本)「切勿
逕送上級法院」。
                            書記官  陳建宇
中    華    民    國    98    年    12    月    2     日
附表一
  ┌──┬──────────┬───────────┬─────────┐
  │編號│文書名稱            │偽造之署押            │備註              │
  ├──┼──────────┼───────────┼─────────┤
  │一  │台北縣政府警察局金山│受執行人欄偽造「黃怡盛│屬公務員職務上製作│
  │    │分局警備隊98年1月22 │」署名及指印各壹枚    │之文書，非被告所偽│
  │    │日搜索扣押筆錄      │                      │造製作之文書      │
  ├──┼──────────┼───────────┼─────────┤
  │二  │台北縣政府警察局金山│所有人欄偽造「黃怡盛」│同上              │
  │    │分局警備隊扣押物品目│署名及指印各壹枚      │                  │
  │    │錄表                │                      │                  │
  ├──┼──────────┼───────────┼─────────┤
  │三  │98年1月22日22時20分 │偽造「黃怡盛」署名及指│此文書具有被告同意│
  │    │之自願受搜索同意書  │印各貳枚              │員警搜索之意思表示│
  │    │                    │                      │，且對員警提出而對│
  │    │                    │                      │該文書有所主張，已│
  │    │                    │                      │屬私文書之性質。  │
  ├──┼──────────┼───────────┼─────────┤
  │四  │台北縣政府警察局金山│偽造「黃怡盛」署名與指│屬公務員職務上製作│
  │    │分局98年1月22日通知 │印各壹枚              │之文書，非被告所偽│
  │    │                    │                      │造製作之文書      │
  ├──┼──────────┼───────────┼─────────┤
  │五  │台北縣政府警察局金山│偽造「黃怡盛」署名與指│同上              │
  │    │分局98年1月22日警備 │印各壹枚              │                  │
  │    │隊通知              │                      │                  │
  ├──┼──────────┼───────────┼─────────┤
  │六  │台北縣政府警察局金山│偽造「黃怡盛」署名貳枚│同上              │
  │    │分局98年1月22日調查 │與指印肆枚            │                  │
  │    │筆錄                │                      │                  │
  └──┴──────────┴───────────┴─────────┘
附錄本案論罪科刑法條：
毒品危害防制條例第8條第1項
轉讓第一級毒品者，處1年以上7年以下有期徒刑，得併科新臺幣
1百萬元以下罰金。
中華民國刑法第216條
（行使偽造變造或登載不實之文書罪）
行使第210條至第215條之文書者，依偽造、變造文書或登載不實
事項或使登載不實事項之規定處斷。
中華民國刑法第212條
（偽造變造特種文書罪）
偽造、變造護照、旅券、免許證、特許證及關於品行、能力服務
或其他相類之證書、介紹書，足以生損害於公眾或他人者，處1
年以下有期徒刑、拘役或3百元以下罰金。
中華民國刑法第210條
（偽造變造私文書罪）
偽造、變造私文書，足以生損害於公眾或他人者，處5年以下有
期徒刑。
中華民國刑法第219條
（沒收之特例）
偽造之印章、印文或署押，不問屬於犯人與否，沒收之。


司法院資訊處製作；財團法人民間司法改革基金會備份。
